臺灣高雄地方法院民事判決
111年度雄簡字第1087號
原      告  富邦資產管理股份有限公司

法定代理人  洪主民  
訴訟代理人  黃乙軒  
            陳意明  
被      告  潘桂貞即潘昭秀之繼承人

訴訟代理人  葉庭嘉律師
上列當事人間請求給付簽帳卡消費款事件，本院於民國111年7月
19日言詞辯論終結，判決如下：
    主  文
被告應於繼承被繼承人潘昭秀之遺產範圍內給付原告新臺幣壹拾
貳萬零壹佰陸拾捌元，及自民國一○○年八月五日起至民國一○四
年八月三十一日止，按週年利率百分之十九點九七計算之利息，
暨自民國一○四年九月一日起至清償日止，按週年利率百分之十
五計算之利息。
訴訟費用由被告於繼承被繼承人潘昭秀之遺產範圍內負擔。
本判決第一項得假執行；但被告如以新臺幣壹拾貳萬零壹佰陸拾
捌元為原告預供擔保後，得免為假執行。
    事實及理由
一、原告主張：
　㈠被繼承人潘昭秀（歿於民國110年6月26日）前向訴外人荷商
    荷蘭銀行股份有限公司（下稱荷蘭銀行）申辦信用卡使用，
    依約定潘昭秀得持核發之信用卡於特約商店記帳消費，並應
    於當期繳款截止日前向荷蘭銀行清償消費款，如以循環信用
    方式繳付最低應繳金額以上之金額，餘款則按年息19.97%計
    算循環利息（俟104年9月1日銀行法第47條之1第2項施行之
    日起，依法減縮計息利率為年息15%）。詎潘昭秀未依約繳
    款，迄至95年8月10日止尚欠本金新臺幣（下同）120,168元
    及期前利息2,384元未清償。嗣澳商澳洲紐西蘭銀行集團股
    份有限公司台北分公司承受荷蘭銀行在台資產、負債及營業
    ，並更名為澳商澳盛銀行集團股份有限公司（下稱澳盛銀行
    ），澳盛銀行於100年7月18日將上揭債權讓與原告並依法登
    報公告。又潘昭秀於100年間曾自行進線，與原告達成分期
    清償協議，自100年9月28日起至110年6月22日止，按月清償
    500元至2,000元不等之金額，共計還款金額122,000元。經
    抵充95年8月11日至100年8月4日止之利息119,616元及期前
    利息2,384元後，尚欠本金120,168元，及自100年8月5日起
    至104年8月31日止，按週年利率19.97%計算之利息，暨自10
    4年9月1日起至清償日止，按週年利率15%計算之利息未清償
    。
　㈡潘昭秀死亡後，繼承人潘昭雄、潘淑媛聲明拋棄繼承，經臺
    灣高雄少年及家事法院（下稱高雄少家法院）110年度司繼
    字第3871號准予備查在案，被告潘桂貞則聲明限定繼承並陳
    報遺產清冊，經高雄少家法院110年度司繼字第4315號准予
    公示催告在案。是以，潘桂貞應於繼承潘昭秀之遺產範圍內
    ，就潘昭秀所遺系爭債務負清償責任。為此，爰依信用卡契
    約、消費借貸、繼承及債權讓與之法律關係提起本件訴訟等
    語。並聲明：被告應於繼承潘昭秀之遺產範圍內給付原告12
    0,168元，及自100年8月5日起至104年8月31日止，按週年利
    率19.97%計算之利息，暨自104年9月1日起至清償日止，按
    週年利率15%計算之利息。
二、被告則以：
  ㈠潘昭秀縱有積欠原告系爭債務未清償，惟據原告提出之信用
    卡消費明細，潘昭秀於95年8月份以前積欠之消費款金額總
    計為122,552元，當期繳款通知於95年9月10日送達，原告遲
    至110年11月10日始向臺灣臺北地方法院提起本件訴訟，此
    部分債權請求權已罹於消滅時效，被告自得拒絕給付。
　㈡原告雖主張潘昭秀於100年間曾自行進線與原告協商還款，並
    持續繳款至110年6月22日等情，然原告並未提出充分證據已
    證其實，難認潘昭秀於100年間已與原告達成還款協議，而
    符合時效中斷之事由。縱認潘昭秀確實已與原告達成還款協
    議，本金部分時效中斷，然本件原告請求之利息自起訴時即
    110年11月10日回溯5年，即105年11月9日以前之利息已時效
    完成，被告亦得主張利息時效抗辯，拒絕給付。
　㈢再者，如以潘昭秀積欠之消費本金120,168元計算，自105年1
    1月10日至110年11月10日止之利息總和為90,126元。依原告
    提出潘昭秀於110年4、5、6月之存入憑條所示，潘昭秀每月
    存入金額皆為2,000元，則若潘昭秀與原告達成協議之還款
    條件係每月還款2,000元，則自100年9月28日至110年6月22
    日止，共還款119期，總還款金額應為238,000元，而非原告
    主張之122,000元，且潘昭秀生前還款總額238,000元顯已逾
    消費本金及5年間利息之總和即210,294元(120,168+90,126=
    210,294)，系爭債務業已清償完畢，原告提起本件訴訟請求
    被告給付，顯無理由等語，資為抗辯。並聲明：⒈原告之訴
    駁回。⒉如受不利之判決，願供擔保請准宣告免為假執行。
三、經查，原告主張前揭事實，業據提出信用卡申請書暨約定條
    款、潘昭秀信用卡資料檔、信用卡帳單、還款紀錄表、潘昭
    秀之除戶謄本、繼承系統表、高雄少家法院110年8月26日高
    少家宗家司家110年度司繼字第3871號拋棄繼承事件准予備
    查公告、高雄少家法院110年9月10日高少家宗家司家110年
    度司繼字第4315號陳報遺產清冊公示催告事件裁定、行政院
    金融監督管理委員會函、債權讓與證明書暨登報證明、債權
    計算書等件為憑（見臺灣臺北地方法院臺北簡易庭110年度
    北簡字第18414號卷，下稱北簡字卷，第17至20、33至50、7
    7至80、11、83、13至15、21至31、53至57、51、61頁），
    經本院核對無誤，依本院調查證據之結果，堪信原告主張之
    事實為真實。
四、本院之判斷：　　
　㈠按請求權，因15年間不行使而消滅；利息、紅利、租金、贍
    養費、退職金及其他一年或不及一年之定期給付債權，其各
    期給付請求權，因五年間不行使而消滅；消滅時效，自請求
    權可行使時起算；消滅時效因請求、承認、起訴而中斷；左
    列事項，與起訴有同一效力：一、依督促程序，聲請發支付
    命令。二、聲請調解或提付仲裁。三、申報和解債權或破產
    債權。四、告知訴訟。五、開始執行行為或聲請強制執行；
    時效完成後，債務人得拒絕給付；債務人於受通知時，所得
    對抗讓與人之事由，皆得以之對抗受讓人。民法第125條前
    段、第126條、第128條前段、第129條、第144條第1項及第2
    99條分別定有明文。
　㈡經查，潘昭秀自100年9月28日起開始按月還款500至2,000元
    不等金額等情，有潘昭秀還款紀錄表、110年4月20日、110
    年5月19日、110年6月22日臨櫃繳款之存入憑條（見本院卷
    第57頁）為證，足徵潘昭秀曾與原告協商還款事宜乙情並非
    虛妄，潘昭秀並持續還款至其110年6月26日死亡前，堪認系
    爭借款債權之請求權時效已因潘昭秀之「承認」而中斷，是
    自潘昭秀於110年6月22日最後一次還款，計至本件訴訟繫屬
    之日即110年11月10日止（見北簡字卷第7頁收文章戳），尚
    未罹於時效。
　㈢次按，清償人所提出之給付，應先抵充費用，次充利息，次
    充原本，民法第323條定有明文。而系爭信用卡契約約定以
    週年利率19.97%（自104年9月1日起改依週年利率15%計息）
    計付循環信用利息，則以潘昭秀所欠本金120,168元計算，
    其104年8月31日以前之每月應付利息為1,972元（計算式：1
    20,168×19.97%÷365×30=1,972，元以下四捨五入，下同），
    104年9月1日以後之每月應付利息為1,482元（計算式：120,
    168×15%÷365×30=1,482）。再參以還款紀錄表所示，潘昭秀
    所還金額尚不足以抵充利息，是被告辯稱潘昭秀已將系爭借
    款清償完畢等語，容有誤會，自難採信。
  ㈣復按繼承人自繼承開始時，除本法另有規定外，承受被繼承
    人財產上之一切權利、義務，但權利、義務專屬於被繼承人
    本身者，不在此限；繼承人對於被繼承人之債務，以因繼承
    所得遺產為限，負清償責任，民法第1148條第1項、第2項定
    有明文。系爭借款債務並未罹於時效，亦未清償完畢，而被
    告既為潘昭秀之繼承人，揆諸上開說明及規定，被告自應於
    繼承潘昭秀之遺產範圍內，就系爭借款債務對原告負清償責
    任。
五、綜上所述，原告依信用卡契約、消費借貸、繼承及債權讓與
    之法律關係，請求被告於繼承潘昭秀之遺產範圍內，給付如
    主文第1項所示金額及利息，為有理由，應予准許。　　
六、本件係依民事訴訟法第427條所規定之適用簡易訴訟程序所
    為被告敗訴之判決，爰依同法第389條第1項第3款規定依職
    權宣告假執行。又被告陳明願供擔保免為假執行，經核並無
    不合，爰酌定相當擔保金額宣告之。
七、本件事證已臻明確，兩造其餘攻擊防禦方法及所提證據，核
    與判決結果不生影響，爰不逐一論述，併此敘明。
八、訴訟費用負擔之依據：民事訴訟法第78條。
中　　華　　民　　國　　111 　年　　8 　　月　　2 　　日
                  高雄簡易庭　法　官  陳安信
以上正本係照原本作成。
如對本判決上訴，須於判決送達後20日內向本院提出上訴狀。如
委任律師提起上訴者，應一併繳納上訴審裁判費。　　　　　　
中　　華　　民　　國　　111 　年　　8 　　月　　2 　　日
                              書記官  蔡妮君